【裁判字號】    97,上易,1432
【裁判日期】    970910
【裁判案由】    毒品危害防制條例
【裁判全文】
臺灣高等法院臺中分院刑事判決        97年度上易字第1432號
上  訴  人
即  被  告  甲○○  39歲民.
上列上訴人因毒品危害防制條例案件，不服臺灣苗栗地方法院97
年度易字第505號中華民國97年6月27日第一審判決（起訴案號：
臺灣苗栗地方法院檢察署97年度毒偵字第522號），提起上訴，
本院判決如下：
    主  文
上訴駁回。
    事  實
一、甲○○前因施用毒品案件，先後經法院裁定送觀察勒戒及強
    制戒治，於民國90年 2月26日戒治期滿。又因於強制戒治期
    滿 5年內之93年間再犯施用毒品案件，經臺灣苗栗地方法院
    判處有期徒刑 6月確定；與94年間另犯之竊盜案件，經臺灣
    苗栗地方法院判處有期徒刑1年6月確定，嗣該 2案件，經臺
    灣苗栗地方法院定應執行刑為有期徒刑 1年11月確定。復於
    94年間再犯施用毒品及贓物案件，先後為臺灣苗栗地方法院
    判處有期徒刑10月及 3月確定，及於95年間又因竊盜案件，
    經臺灣苗栗地方法院判處有期徒刑8月確定，嗣該3罪經臺灣
    苗栗地方法院分別減刑為有期徒刑 5月、1月又15日及4月，
    並定應執行刑為有期徒刑9月又15日確定，與前開應執行之1
    年11月經接續執行，於96年8月4日縮刑期滿執行完畢。詎猶
    不知警惕，復基於施用第二級毒品甲基安非他命之犯意，於
    97年 3月25日晚上20時許，在苗栗縣三義鄉西湖村12鄰八櫃
    42之 2號住處，以將甲基安非他命置於玻璃球內點火燒烤吸
    食其產生之煙霧方式，施用甲基安非他命1次。嗣於同年3月
    26日凌晨 3時許，甲○○搭乘友人葉鎮榕（由檢察官另案偵
    查）所駕駛的自用小客車，行經苗栗縣後龍鎮十班坑統一超
    商前時，因懸掛失竊車牌為警攔查，並扣得葉鎮榕持有之甲
    基 安非他命7小包，經警詢問時主動向警自首上情，並願接
    受裁判，經採集其尿液送驗，結果呈安非他命及甲基安非他
    命陽性反應，而悉上情。
二、案經苗栗縣警察局竹南分局報請臺灣苗栗地方法院檢察署檢
    察官偵查起訴。
    理  由
一、上開犯罪事實，業據被告林森田迭於警詢、偵查、原審及本
    院審理時坦承不諱；且其為警採集之尿液經送驗結果，呈安
    非他命與甲基安非他命陽性反應，此有苗栗縣警察局竹南分
    局違反毒品危害防制條例案件尿液鑑驗代碼對照表、詮昕科
    技股份有限公司於97年4月3日出具之濫用藥物尿液檢驗報告
    各一件附卷可稽。足徵被告前開任意性自白與事實相符。本
    件被告確有前揭施用第二級毒品之事實，堪以認定。
二、按毒品危害防制條例於92年7月9日修正公布，自93年1月9日
    施行，其中第20條、第23條將施用毒品之刑事處遇程序，區
    分為「初犯」及「5年內再犯」、「5年後再犯」。依其立法
    理由之說明：「初犯」，經觀察勒戒或強制戒治後，應為不
    起訴處分或不付審理之裁定；經觀察勒戒或強制戒治執行完
    畢釋放後，「5 年內再犯」者，因其再犯率甚高，原實施之
    觀察勒戒及強制戒治既已無法收其實效，爰依法追訴或裁定
    交付審理。至於經觀察勒戒或強制戒治執行完畢釋放後，「
    5 年後再犯」者，前所實施之觀察勒戒或強制戒治已足以遮
    斷其施用毒品之毒癮，為期自新及協助其斷除毒癮，仍適用
    「初犯」規定，先經觀察勒戒或強制戒治之程序。從而依修
    正後之規定，僅限於「初犯」及「5 年後再犯」二種情形，
    始應先經觀察勒戒或強制戒治程序。倘被告於5 年內已再犯
    ，經依法追訴處罰，縱其第3次（或第3次以上）再度施用毒
    品之時間，在初犯經觀察勒戒或強制戒治執行完畢釋放5 年
    以後，已不合於「5年後再犯」之規定，且因已於「5年內再
    犯」，顯見其再犯率甚高，原實施觀察、勒戒或強制戒治，
    已無法收其實效，即應依該條例第10條處罰（最高法院95年
    度第7次刑事庭會議決議第2點參照）。經查，本件被告前因
    施用毒品案件，於90年 2月26日強制戒治執行完畢，惟其於
    釋放後 5年內，於93年間因施用毒品案件，經臺灣苗栗地方
    法院以93年度易字第215號判決判處有期徒刑6月確定，此有
    臺灣高等法院被告前案紀錄表、刑案資料查註紀錄表、全國
    施用毒品案件紀錄表、矯正簡表各一件在卷可稽。揆諸前開
    法條及說明，被告所為本件施用毒品之犯行，並無「5 年後
    再犯」規定之適用，而應直接訴追處罰。
三、核被告所為係犯毒品危害防制條例第10條第2項之施用第2級
    毒品甲基安非他命罪。被告因施用而持有毒品之低度行為，
    應為施用之高度行為所吸收，不另論罪。被告有事實欄所載
    之前科，經有期徒刑之執行完畢後，五年內故意再犯本件有
    期徒刑以上之罪，為累犯，應依刑法第47條第 1項之規定，
    加重其刑。又其本件係於犯罪未被發覺前主動向警自首上情
    ，嗣並接受裁判，爰依刑法第62條之規定，予以減輕其刑，
    且依法先加重後減輕之。原審以本案事證明確，並審酌被告
    於88年間即有違反毒品危害防制條例之前案紀錄，前又經觀
    察、勒戒及強制戒治，均無法戒除對毒品之依賴，因此有必
    要給予一定長時間之刑罰處遇，讓其遠離誘惑並戒除毒癮。
    另審酌被告本件施用毒品甲基安非他命次數僅 1次、所生危
    害尚非鉅大、於審理中坦白認罪，節省不必要之調查資源、
    本件被告又係自首，及施用毒品係自戕行為等一切情狀認檢
    察官具體求處有期徒刑 1年，稍嫌過重，而量處如原審判決
    主文所示之刑。其認事用法並無不當，量刑亦屬妥適。被告
    上訴並未提出有利之事證，徒以其子劉振浩無辜遭毆打至腦
    部出血及手部骨折住院，至今仍未復原，家中僅有配偶與兒
    子無法與對方談論賠償事宜等情認原審判決量刑過重等語，
    指摘原判決不當，惟按刑之量定，係實體法上賦予法院得自
    由裁量之事項，倘其未逾越法律所規定之範圍，又未明顯違
    背正義，即不得任意指摘為違法。本件原審量刑時，已依刑
    法第57條之規定審酌被告之上開一切情狀，而量處罪刑，經
    核原審並未逾越法律所規定之範圍，又無明顯違背正義，被
    告執前詞指摘原判決不當，其上訴並無理由，應予駁回。
四、被告經合法傳喚，無正當理由而未到庭，爰不待其陳述逕行
    判決。
據上論斷，應依刑事訴訟法第371條、第368條，判決如主文。
本案經檢察官乙○○到庭執行職務。
中    華    民    國    97    年     9    月    10    日
            刑事第一庭  審判長法  官  陳  紀  綱
                              法  官  姚  勳  昌
                              法  官  張  智  雄
上列正本證明與原本無異。
不得上訴。
                              書記官  謝  雅  惠
中    華    民    國    97    年     9    月    10    日
附錄本案論罪科刑法條全文
毒品危害防制條例第十條
施用第一級毒品者，處六月以上五年以下有期徒刑。
施用第二級毒品者，處三年以下有期徒刑。


司法院資訊處製作；財團法人民間司法改革基金會備份。
